臺灣桃園地方法院民事判決　　　　　　　　　　　　　九十三年度訴字第三０六號
　　原　　　告　甲○○
　　訴訟代理人　徐家福律師
　　被　　　告　乙○○
　　　　　　　　丙○○
右當事人間請求損害賠償事件，經本院刑事庭以九十一年度附民字第三０六號刑事附
帶民事訴訟裁定移送前來，本院於民國九十三年十月五日言詞辯論終結，判決如左：
    主      文
被告乙○○應給付原告新台幣萬元、另與被告丙○○連帶給付原告新台幣萬元，
及均自民國九十二年五月九日起至清償日止，按年息百分之五計算之利息。
原告其餘之訴駁回。
訴訟費用由被告乙○○負擔十分之一，由被告乙○○、丙○○連帶負擔十分之一；餘
由原告負擔。
本判決第一項原告得假執行。
原告其餘假執行之聲請駁回。
    事      實
甲、原告方面：
一、聲明：
  (一)被告應連帶給付原告新台幣（下同）三十萬元，及自起訴狀繕本送達翌日起至清
    償日止，按週年利率百分之五計算之利息。
  (二)被告乙○○應給付原告五十萬元，及自起訴狀繕本送達翌日起至清償日止，按週
    年利率百分之五計算之利息。
  (三)原告願供擔保請准宣告假執行。
二、陳述：
  (一)被告乙○○、丙○○於民國八十九年三月、四月間，以僱用原告為公司協理為由
    ，向原告索取
    後共同冒用原告姓名，登記為金澍光電科技股份有限公司（下稱金澍公司）、永
    澍精密工業有限公司（下稱永澍公司）、台澍電機工業有限公司（下稱台澍公司
    ）之股東，交由不知情之會計人員製作不實公司股東名簿、股東臨時會記錄、董
    事會決議記錄、公司股東同意書、公司章程、設立登記股東繳納股款明細表等私
    文書，向經濟部商業司申請公司增資及股東變更、設立登記，而將原告之姓名列
    為金澍、永澍、台澍等公司之股東，侵害原告之名譽、信用等人格法益，足生損
    害原告之權益；被告乙○○另於八十九年九月二日上午十時許，在桃園縣中壢市
    ○○路一七二號文吉電機有限公司（下稱文吉公司）門口，大聲以「幹你娘」辱
    罵原告，並以「你給我小心點」恐嚇原告，致原告心生畏懼，而危害原告安全。
    被告二人前述行為遭揭發後，仍意圖卸責，毫無悔意，造成原告身心二次損害。
  (二)查被告二人未經同意即使用原告名字之行為，如因公司經營不善而倒閉，即有影
    響原告在商業行為之信用，原告之名譽自受有損害，故被告應連帶賠償精神慰撫
    金三十萬元。又被告乙○○公然侮辱、恐嚇原告之行為，已侵害原告之名譽及自
    由，且事後毫無歉意，致原告心理蒙受巨大痛苦，故應賠償原告精神慰撫金五十
    萬元。為此，依民法侵權行為法律關係請求被告二人賠償如訴之聲明所示。
三、證據：提出臺灣高等法院刑事判決書、扣繳憑單、股利憑單、公司設立登記表影
    本各一件、
乙、被告方面：被告均未於言詞辯論期日到場，亦未提出書狀作何聲明或陳述。
丙、本院依職權調閱本院九十一年易字第二六○號、臺灣高等法院九十二年上訴字第
    三六○八號全卷卷宗，並向財政部台灣省北區國稅局桃園縣分局函查被告二人於
    九十一年、九十二年度綜合所得稅資料。
    理      由
一、本件被告二人未於言詞辯論期日到場，核無民事訴訟法第三百八十六條所列各款
    情形，依原告聲請，由其一造辯論而為判決。
二、原告主張被告二人於八十九年三月、四月間未經原告同意擔任上開金澍、永澍、
    台澍公司之股東，擅自以原告交付之
    司股東名簿、股東臨時會記錄、董事會決議記錄、公司股東同意書、公司章程、
    名列為金澍、永澍、台澍等公司之股東，已侵害原告之名譽、信用等人格法益，
    足生損害原告之權益，涉有共同偽造文書行為；被告乙○○另於八十九年九月二
    日，在桃園縣中壢市文吉公司門口，公然辱罵及恐嚇原告，有侮辱、恐嚇原告之
    行為，渠等所涉刑事責任，業經本院以九十一年度易字第二六０號、臺灣高等法
    院以九十二年度上訴字第三六○八號刑事判決認被告二人偽造文書罪各處有期徒
    刑八月及被告乙○○公然侮辱、恐嚇罪應執行罰金六千元在案等事實，有上開刑
    事判決書在卷，及公司股東名冊、公司登記事項卡、公司章程、股票影本等附於
    前開偵、審卷內可參。被告二人經合法通知，未於言詞辯論期日到場，亦未提出
    任何準備書狀作何答辯聲明或陳述，依民事訴訟法第二百八十條第三項前段準用
    同法條第一項前段規定，視同被告已自認，堪信原告之主張為真實。
三、按「因故意或過失，不法侵害他人之權利者，負損害賠償責任。」、「數人共同
    不法侵害他人之權利者，連帶負損害賠償責任。」、「不法侵害他人之身體、健
    康、名譽、自由、信用、隱私、貞操或不法侵害其他人格法益而情節重大者，被
    害人雖非財產上之損害，亦得請求賠償相當之金額。」，民法第一百八十四條第
    一項前段、第一百八十五條第一項前段、第一百九十五條第一項前段分別定有明
    文。關於公司登記事項、公司章程等文書均具有公信力，因此，社會上之不特定
    人、交易對象抑或行政機關，對該文書之真正多寄予相當之信賴。公司如因經營
    不善而負債務、或因故遭稅捐機關查稅等，則被他人冒用姓名登記為公司股東之
    人，即有遭受經濟上及財產上不利益之虞，且個人姓名在社會中如何運用係屬個
    人之自由，亦屬其個人可得支配之權利，只要在社會規範容許之範圍內，理應受
    到法律的保護。而冒用他人姓名從事社會經濟活動，除了會使被冒用之人在社會
    評價上處於不確定狀態外，更有可能因司法訟爭帶來程序上之不便利。民法第一
    百九十五條第一項列舉人格權之範圍，除為身體、健康、名譽、自由、信用、隱
    私、貞操外，尚有「或不法侵害其他人格法益而情節重大」等語，即係為避免人
    格權之保護有所遺漏，可見法律對保護人格權之重視。本件原告既未同意擔任金
    澍、永澍、台澍公司之股東，被告二人擅以原告交付之
    章，製作不實公司股東名簿等私文書，向經濟部商業司申請公司股東登記，將原
    告姓名列為金澍、永澍、台澍公司股東之事實，自屬侵害原告之名譽、信用等人
    格法益，足生損害原告權益；而被告乙○○公然侮辱原告，致原告之名譽在社會
    上之評價顯受有損害，其恐嚇原告之行為，致原告心生畏懼，造成原告身體健康
    亦受有損害，故被告二人應對渠等之侵權行為負損賠償責任，自不待言。
四、按慰撫金之賠償其核給之標準固與財產上損害之計算不同，然非不可斟酌雙方身
    分資力與加害程度，及其他各種情形核定相當之數額，最高法院五十一年台上字
    第二二三號判例意旨參照。原告因被告二人之偽造文書及被告乙○○之公然侮辱
    、恐嚇等行為，精神上受有痛苦，顯然可見，是斟酌被告二人之侵害行為態樣、
    原告所受痛苦程度，被告二人並未申報九十一年度、九十二年度綜合所得稅而查
    無所得資料，而原告目前為旭動力科技公司之主要股東，九十二年度股利所得有
    二十六萬七千元（所得扣繳憑單給付總額為一萬一千五百二十五元）、兩造身分
    、地位、工作所得等一切情狀，認原告就被告共同偽造文書，其名譽、信用受損
    害部分，請求被告二人應連帶賠償精神慰撫金三十萬元，尚屬過高，應核減為三
    萬元為當；就被告乙○○公然侮辱、恐嚇，致其名譽、健康受損害部分，請求賠
    償精神慰撫金五十萬元，亦屬過高，應核減為三萬元為妥適，則原告於此範圍內
    之請求，為有理由，應予允許，超過上開數額之請求，即屬無據，不應准許。
五、按所命給付之金額或數額未逾新台幣五十萬元之判決，法院應依職權宣告假執行
    ，本件所命被告應賠償之金額均未逾上開數額（被告二人應連帶賠償三萬元、被
    告乙○○應賠償三萬元），爰依職權宣告就原告勝訴部份，得假執行；惟就原告
    其餘假執行之聲請，因訴之駁回而失所依附，不予准許。
六、結論：本件原告之訴，為一部有理由，一部無理由，依民事訴訟法第三百八十五
    條第一項前段、第七十九條、第八十五條第二項、第三百八十九條第一項第五款
    ，判決如主文。
中　　　華　　　民　　　國　　九十三　　年　　　十　　　月　　 十九 　　日
                                    臺灣桃園地方法院民事第三庭
                                                    法      官  潘進柳
右為正本，係照原本作成。
如對本判決上訴，須於判決送達後廿日內向本院提出上訴狀
中　　　華　　　民　　　國　　九十三　　年　　　十　　　月　　 十九 　　日
                                                    法院書記官  卓清和
